【裁判字號】    98,重上更(一),80
【裁判日期】    980924
【裁判案由】    違反毒品危害防制條例
【裁判全文】
臺灣高等法院高雄分院刑事判決    98年度重上更(一)字第80號
上  訴  人
即  被  告  甲○○
指定辯護人  本院公設辯護人   孫妙岑
上列上訴人因違反毒品危害防制條例案件，不服臺灣高雄地方法
院94年度訴字第1514號中華民國95年4 月28日第一審判決（起訴
案號：臺灣高雄地方法院檢察署94年度偵字第2031、2422號），
提起上訴，本院判決後，經最高法院發回，本院判決如下：
    主  文
原判決關於甲○○部分撤銷。
甲○○無罪。
    理  由
一、公訴意旨略以：被告甲○○與李品均（原名李偉僑，已經原
    審判決無罪確定）意圖販賣毒品轉賣圖利，於民國（下同）
    94年1 月份期間，連續在不詳地點向不詳年籍姓名之人，購
    買不詳數量之第三級毒品愷他命，並以夾鏈袋或西藥袋分裝
    以待出售。嗣於同年1月12日晚間11時許，甲○○攜帶毒品
    行經高雄市○○區○○路167號5樓電梯時，為警攔檢當場查
    獲，並於甲○○身上查扣愷他命3小包（淨重共約59.1 公克
    ），警方再經甲○○同意，由甲○○帶同前往同址8樓之1（
    甲○○與李品均共同租屋處），在甲○○所住房間再查獲3
    包愷他命（淨重共約616.8公克）。警方復在同址在場之李
    品均身上皮包內，又查獲愷他命9小包（淨重共約8.3公克）
    及門號0000000000號、0000000000號、00000000 00號等連
    絡電話。因認被告涉犯毒品危害防制條例第5條第3項意圖販
    賣而持有第三級毒品罪嫌。
二、按犯罪事實應依證據認定之，無證據不得認定犯罪事實，不
    能證明被告犯罪者應諭知無罪判決，刑事訴訟法第154條第2
    項、第301條第1項定有明文。又刑事訴訟法第161 條已於民
    國91年2月8日修正公布，其第1 項規定：檢察官就被告犯罪
    事實，應負舉證責任，並指出證明之方法。因此，檢察官對
    於起訴之犯罪事實，應負提出證據及說服之實質舉證責任。
    倘其所提出之證據，不足為被告有罪之積極證明，或其指出
    證明之方法，無從說服法院以形成被告有罪之心證，基於無
    罪推定之原則，自應為被告無罪判決之諭知，最高法院92年
    台上字第128號著有判例可資參照。
三、公訴人起訴被告涉犯意圖販賣而持有第三級毒品罪嫌，係以
    被告供承持有上開第三級毒品之陳述、內政部警政署刑事警
    察局鑑定書及扣案之第三級毒品為論據。訊據上訴人即被告
    甲○○（下稱被告）固不否認扣案愷他命及解熱鎮痛劑等粉
    末為其所有，惟否認有何意圖販賣而持有第三級毒品犯行，
    辯稱：扣案伊持有之愷他命係供自己施用，解熱鎮痛劑乃係
    為磨成粉吸用，因吸多了會暈暈的，於無錢可買愷他命時，
    可替代愷他命使用等語。
四、按刑事訴訟法第159條之5第1 項規定，被告以外之人於審判
    外之陳述，雖不符前4 條之規定，而經當事人於審判程序同
    意作為證據，法院審酌該言詞陳述或書面陳述作成時之情況
    ，認為適當者，亦得為證據。本件被告及其指定辯護人於本
    院準備程序時，已表示對下列所引證據屬被告以外之人在審
    判外陳述之傳聞證據部分，均同意作為證據。本院斟酌上開
    證據並無違法取得之情事，亦無證明力明顯過低之情形，認
    為作為本件被告甲○○認定犯罪有無之證據亦屬適當，是均
    得採為本件論斷之證據。
五、經查：
(一)、被告於94年1 月12日晚上11時許，行經高雄市○○區○○路
    167號5樓電梯時，為警攔檢，並得其同意後前往苓中路167
    號8樓之1房間內搜索而扣得愷他命1包（驗前淨重43.65公克
    ，驗後淨重43.39 公克）及解熱鎮痛劑2 包（驗前合計淨重
    562.68公克，驗後合計淨重562.63公克）、含有Chlorphena
    mine（係抗組織胺劑）成分之白色粉末1包（驗前淨重25.83
    公克，驗後淨重24.82 公克）、未檢出第三級毒品成分之不
    知名白色粉末1 包（驗前淨重19.47公克，驗後淨重18.31公
    克）、含第四級毒品苯巴比妥成分之白色粉末1 包（驗前淨
    重11.02公克，驗後淨重10.86公克）等事實，業據被告於警
    詢、偵查、原審及本院審理時供認不諱，核與證人李品均（
    原名李偉僑）證述情節相符（見警卷第11頁），且有內政部
    警政署刑事警察局94年5月6日刑鑑字第0940060562號鑑定書
    1份附卷可考（見偵字第2031號卷第75-77頁），是被告持有
    第三級毒品愷他命及解熱鎮痛劑等白色粉末之事實，固堪認
    定。
(二)、又被告持有之上開含有Acetaminophen （乙醯胺酚，係解熱
    、鎮痛劑，以下簡稱解熱鎮痛劑）成分之白色粉末，其效能
    為能提升疼痛之閾值，衛生署核准之適應症為退燒、止痛，
    可緩解各種原因造成之疼痛及降低感冒與感染引起的體上
    升。愷他命為全身麻醉劑，其作用迅速且能夠產生解離狀態
    及深度之止痛作用。有行政院衛生署管制藥品管理局98年8
    月18日函在卷可稽。是該藥劑之藥效與施用愷他命之效果相
    似，足認被告所辯稱：所持有之解熱鎮痛劑是於無錢可買愷
    他命時，可替代愷他命使用等語，尚非無稽而不可採。公訴
    意旨以被告同時經查獲持有上開解熱鎮痛劑粉末為佐證，認
    被告係意圖販賣而持有第三級毒品愷他命，尚有誤會。
(三)、按販賣毒品罪，並不以販入之後復行賣出為構成要件，只須
    以營利為目的將毒品購入或將之賣出，有一於此，其犯罪即
    已完成。至意圖販賣而持有毒品罪，則係行為人原無販賣營
    利之意圖，於購入或因其他原因取得毒品後，始另行起意販
    賣營利者而言（最高法院95年度台上字第3574號、92年度台
    上字第1275號判決可資參照）。本件被告雖經警查獲持有第
    三級毒品愷他命1 包（驗後淨重43.39 公克），惟並無任何
    證據足證被告於取得持有該第三級毒品後，另行起意販賣營
    利，亦查無其他任何證據如供分裝出售用之分裝袋、分裝杓
    子等物以證明被告持有之第三級毒品係為出售予他人牟利，
    另同案被告李品均之證述亦僅能證明上開經警查獲之毒品、
    藥粉等物品均係被告所有，亦無法證明被告有營利販賣之意
    圖。本件自不能僅以被告單純持有毒品之數量稍多於一般施
    用毒品者所持有之數量，依經驗法則判斷即逕以推論方式認
    定被告持有毒品有營利販賣之意圖。
(四)、綜上所述，被告前開所辯，應屬可採，從而公訴人所持之前
    開論據，均無法採為認定被告意圖販賣而持有第三級毒品犯
    罪之證據；此外，復查無其他積極證據足資證明被告有何意
    圖販賣而持有第三級毒品之犯行，被告被訴意圖販賣而持有
    第三級毒品罪自屬不能證明。又被告雖持有第三級毒品，惟
    行為時，毒品危害防制條例第11條僅對持有第一級毒品及第
    二級毒品定有處罰之明文，就持有第三級毒品並無處罰之規
    定，自不能以現行毒品危害防制條例第11條第5 款有對持有
    第三級毒品處罰之明文，溯及既往的論被告以持有第三級毒
    品罪，附此敘明。
六、原審未詳為推求，遽為論罪科刑之判決，即有未恰，被告執
    此聲明上訴，指摘原判決不當，為有理由，應由本院將原判
    決關於被告甲○○部分撤銷改判，並為被告甲○○無罪之判
    決。
據上論結，應依刑事訴訟法第369條第1項前段、第364條、第301
條第1項，判決如主文。
本案經檢察官許美女到庭執行職務。
中    華    民    國    98    年    9     月    24    日
                刑事第三庭  審判長法  官  莊崑山
                                  法  官  張意聰
                                  法  官  莊松泉
以上正本證明與原本無異。
如不服本判決應於收受本判決後10日內向本院提出上訴書狀，其
未敘述上訴理由者，並得於提起上訴後10日內向本院補提理由書
狀（均須按他造當事人之人數附繕本）「切勿逕送上級法院」。
中    華    民    國    98    年    9     月    24    日
                                  書記官  葉淑華


司法院資訊處製作；財團法人民間司法改革基金會備份。
